【裁判字號】    95,交聲,1105
【裁判日期】    951214
【裁判案由】    聲明異議
【裁判全文】
臺灣臺中地方法院交通事件裁定        95年度交聲字第1105號
原處分機關  交通部公路總局臺中區監理所
異議人即
受處分人    甲○○
上列受處分人因違反道路交通管理處罰條例案件，對於交通部公
路總局臺中區監理所民國九十五年十月五日所為之裁決（中監違
字第裁六○─ＨＣ0000000號裁決書），聲明異議，本院
裁定如下：
    主  文
原處分關於罰鍰新臺幣柒仟貳佰元，並責令驗車部分撤銷。
甲○○不罰。
    理  由
一、原處分機關交通部公路總局臺中區監理所臺中市監理站略以
    ：異議人即受處分人（下稱受處分人）甲○○駕駛車牌號碼
    四０三六－ＧＡ號自小客車，於九十五年七月二十八日二十
    三時十分許，在臺中縣豐原市○○路處，因「任意變更引擎
    設備（加裝香菇頭）」違規，經臺中縣警察局豐原分局依違
    反道路交通管理處罰條例第十八條第一項舉發。嗣受處分人
    於期限內到案，本所遂於九十五年十月五日以中監違字第裁
    六０－ＨＣ0000000號裁決書處罰新臺幣七千二百元
    並責令驗車；逾期則依裁決書處罰主文規定（詳如附件），
    於法並無不合等語。
二、本件受處分人甲○○則以：受處分人只裝置「可洗式空氣濾
    清器」，並非裝置「汽車氮氣導入裝置」，而依法令並無規
    定「可洗式空氣濾清器」為不可變更之項目，且受處分人於
    九十五年八月十一日至臺中監理所請教所內課長有關受處分
    人所裝置之「可洗式空氣濾淨器」是否違規，亦得相同結論
    ，故開單之警員顯然判斷有誤，本件依法聲明異議等語。
三、按汽車車身，引擎、底盤、電系等重要設備變更或調換，或
    因交通事故遭受重大損壞修復後，不申請公路主管機關施行
    臨時檢驗而行駛者，處汽車所有人新臺幣二千四百元以上九
    千六百元以下罰鍰，並責令其檢驗；道路交通管理處罰條例
    第十八條第一項定有明文。又按汽車引擎設備規格不得變更
    ；引擎設備係指引擎之機械或渦輪增壓系統、氮氣導入裝置
    設備，道路交通安全規則第二十三條之一亦定有明文。
四、經查：本件受處分人甲○○，駕駛車牌號碼四０三六－ＧＡ
    號自小客車，於上開時、地，因擅自變更汽車引擎室內進氣
    管原有規格設備（加裝「香菇頭」裝置）致影響行車安全之
    違規事實，經臺中縣豐原分局豐東派出所員警以違反道路交
    通管理處罰條例第十八條第一項「任意變更引擎設備」之規
    定，依法開單告發，掣開中縣警交第ＨＣ－0000000
    號違規通知單，固有臺中縣警察局舉發違反道路交通管理事
    件通知單一份、違規車輛採證照片二幀在卷可稽。然受處分
    人提出本件聲明異議謂：受處分人係在引擎室內變更加裝空
    氣濾清器（香菇頭），並非加裝氮氣導入裝置，而依法令並
    無規定「可洗式空氣濾清器」為不可變更之項目等語。經本
    院就原舉發機關員警所提出之違規車輛採證照片二幀相互觀
    察、比較後，並無發現本件受處分人之自用小客車汽車引擎
    室內進氣管有明顯變更加寬或加裝渦輪增壓系統、氮氣導入
    裝置設備情形，且依交通部公路總局臺中區監理所於九十五
    年十二月四日，以中監自字０九五一００二九九九號函文略
    以：(1)按道路交通安全規則第二十三條之一規定：「汽車下
    列設備規格不得變更：．．二、引擎設備：指引擎之機械或
    渦輪增壓系統、氮氣導入裝置設備．．」。惟「香菇頭」並
    不等於氮氣導入裝置，蓋香菇頭屬於空氣濾清器之一種。(2)
    本案經本所於九十五年九月二十一日，以中監自字第０九五
    二一００八四五號函請舉發單位查明違規情形，警方以「專
    業不足，無法認定」回覆，但又不願撤銷舉發，本案事涉當
    場舉發之事實認定問題等語。又依內政部警政署於九十五年
    六月二十八日，以警署交字第０九五００八七二六二號函文
    亦略以：(1)本案汽車違規取締重點，以車身、引擎、底盤、
    電系等為主，並以員警可直接判斷、認定為考量，否則即應
    會同公路監理人員取締或由公路監理單位於車輛檢驗時依職
    權自行舉發、(2)汽車引擎設備不得變更項目：「指引擎之機
    械或渦輪增壓系統、氮氣導入裝置設備」等語，有交通部公
    路總局臺中區監理所中監自第０九五一００二九九九號函文
    、內政部警政署警署交字第０九五００八七二六二號函文在
    卷可佐。準此觀之，本件開單告發之執勤員警於舉發受處分
    人有上開任意變更引擎設備（加裝香菇頭）致影響行安全之
    違規事實時，該員警對於系爭車輛並無法以直接判斷、認定
    該車引擎室原有規格設備是否加裝有氮氣導入裝置設備，且
    亦於未會同其他公路監理人員取締下，即逕行認定受處分人
    於汽車引擎室內加裝空氣濾清器（俗稱香菇頭），屬於道路
    交通管理處罰條例第十八條第一項「任意變更引擎設備」之
    規定，而對受處分人為本件開單告罰，然依上開說明得知「
    可洗式空氣濾清器」並不屬於汽車引擎設備不得變更項目，
    是臺中縣警察局豐原分局豐東派出所員警關於本件違規事實
    之認定，顯有不當或違誤之處。經本院審酌就原處分機關尚
    未提出任何事證足資證明受處分人之系爭車輛有前揭「汽車
    引擎室內加裝氮氣導入設備裝置」違規事實之情形，且法令
    亦無規定「可洗式空氣濾清器」為不得變更汽車引擎設備項
    目。從而，本件受處分人倘僅於該車引擎室內加裝「可洗式
    空氣濾清器」（即加裝香茹頭），而未擅自變更汽車引擎室
    進氣管原有規格設備或加裝氮氣導入設備裝置，依前揭說明
    ，該名員警就本件事實之判斷、認定顯有違誤或不當之處。
    是交通部公路總局臺中區監理所於九十五年十月五日，以受
    處分人違反道路交通安全管理處罰條例第十八條第一項「引
    擎屬不可變更設備而變更行驗（加裝香菇頭）」之規定，以
    中監違字第裁六０－ＨＣ０0000000號裁決書，裁罰
    受處分人七千二百元之罰鍰，並責令驗車，依法不合。本件
    受處分人以前揭事由提出聲明異議為有理由，本院就原處分
    機關裁罰受處分人新臺幣七千二百元之罰鍰，並責令驗車部
    分，依法應予以撤銷並改諭知甲○○不罰。
五、據上論斷，應依道路交通管理處罰條例第八十七條第二項，
    道路交通案件處理辦法第二十條，裁定如主文。
中    華    民    國    95    年    12    月    14  日
                        交通法庭  法  官  黃松竹
上正本證明與原本無異。
如不服本裁定，應於送達後五日內，向本院提出抗告狀。
                                  書記官  董美惠
中    華    民    國    95    年    12    月    14  日


司法院資訊處製作；財團法人民間司法改革基金會備份。
